臺灣臺南地方法院民事判決　　　　　　　94年度簡上字第91號
上　訴　人　甲○○
訴訟代理人　丙○○
被上訴人　　台南市政府
法定代理人　乙○○
訴訟代理人　蘇文奕律師
　　　　　　丁○○
上列當事人間請求給付租金事件，上訴人對於中華民國94年1月
24日臺灣臺南地方法院台南簡易庭93年度南簡字第1033 號第一
審判決提起上訴，經本院於94年8月2日言詞辯論終結，判決如下
：
    主  文
上訴駁回。
第二審訴訟費用由上訴人負擔。
    事  實
甲、上訴人方面：
一、聲明：求為判決：
   1、原判決廢棄。
   2、被上訴人在第一審之訴駁回。
二、陳述：除與原判決記載相同者，茲引用之外，補稱：
   1、租賃既係特定當事人間所締結之債權契約，則該契約之必
      要之點即為租賃物與租金需有具體而確定之意思表示一致
      ，始能成立，最高法院81年度台上字第676、81年度台上
      字第884號著有判決可稽。而原判決以海安路臨時綜合商
      場之攤商（即上訴人）於向台南市政府陳情取得本件系爭
      土地興建商場過程中，臨時建照及臨時使用執照之取得，
      均係由訴外人黃石紅居間與台南市政府協調，故訴外人黃
      石紅可認定係全體攤商之代理人，其代理權之效力及於上
      訴人。既然黃石紅有代理權，其本身即可與台南市政府簽
      立租賃契約，則台南市政府又何必多此一舉，分別要求與
      557位商戶成立個別租約。再則，黃石紅所簽立之切結書
      ，亦未言明其願繳租金是代理全體商戶，僅是言明一個月
      內督促各攤商出具個別切結書，如此之認定，未有法律依
      據，實有違背法令。
   2、關於租金之計算，台南市政府係以其所提供之系爭土地，
      每期應向攤商們收取新台幣（下同）5,217,419元之租金
      ，再除以557位商戶，因之，每位攤商每期應繳9,367元，
      然攤商使用之面積分為6坪及10坪兩種，如此，使用面積
      大小不同，卻必需支付相同之租金，顯然上訴人與被上訴
      人之間，關於租金之數額並無合致意思表示。則兩造間之
      租賃契約難謂業已成立。而原判決僅以被上訴人所提省政
      府於83年7月29日以83府財五字第631511號函文訂定台灣
      省省有基地租金率調整方案為租金之依據，即謂兩造就租
      金已達成合意，實有判決違法情事。
三、證據：援用第一審所提證據。
乙、被上訴人方面：
一、聲明：求為判決：如主文第1項所示。
二、陳述：除與原判決記載相同者，茲引用之外，補稱：
   1、上訴人曾於84年10月間及89年3月間就編號339-296、
      339-527等二處攤位出具切結書予被上訴人，承諾願意繳
      交所使用系爭土地之租金，且上訴人就編號339-527號攤
      位，僅餘92年上半年未曾繳付租金，依最高法院86年台上
      字第1326號判決要旨，顯見兩造間確存有租賃關係無訛。
   2、依土地法第105條準用第97條第1項規定，可知法律已明文
      規定租金之上限，而台灣省政府既有訂定台灣省省有基地
      租金率，且出租系爭省有地給上訴人之被上訴人既兼地方
      行政機關之地位，於客觀上應可預期被上訴人將遵照上開
      法令規定辦理，故系爭租賃關係之租金數額客觀上亦屬可
      得確定，否則上訴人豈願切結承諾願繳交租金？再者，兩
      造就租金之數額確有意思合致一節，有證人葉泉林在另案
      證詞可佐。
   3、至上訴人辯稱使用面積互有不同，卻令各個攤商平均分擔
      ，有失公平云云。惟系爭商場攤商使用之攤位面積縱有不
      一之情，然使用土地之對價與使用之土地面積非有必要關
      連性，蓋使用之土地面積雖有不同，而租賃雙方如就租金
      數額能達成合意，亦無不可，今被上訴人既已提供系爭土
      地供上訴人設置攤位，即應認業已依約提供合於使用狀態
      之租賃物供上訴人使用，且上訴人復已切結願意繳納租金
      ，而租金之數額於客觀上亦屬可得確定，足見雙方就租金
      數額業已合致，則攤商間所使用之面積是否相同，對於租
      賃關係之存在，應不生影響。
三、證據：援用第一審所提證據。
    理  由
一、按訴訟事件如不屬普通法院之權限者，法院應以裁定駁回之
    ，民事訴訟法第249條第1項第1款定有明文。依此，訴訟事
    件究有無審判權，係屬法院應依職權調查之事項。經查，本
    件被上訴人為國家所設置、屬地方自治團體之公法人組織，
    並依據國家之授權，在國家之監督下，自定規章、自組機關
    ，以管理地方公共事務之法人，是其存立既源於國家目的，
    則其自具有國家機關之性質；其次，被上訴人主張其因上訴
    人代表人黃石紅之陳情而交付渠等由前臺灣省政府教育廳帶
    管之坐落台南市○○區○○段46地號土地（下簡稱系爭土地
    ），則上開土地當屬國家之公有財產；再者，被上訴人所提
    出上訴人分別於民國84年10月23日、89年3月30日出具之切
    結書亦表示：「：：三、該攤位不得任意轉讓、轉租，但若
    要名義變更者，需提正當理由送經台南市政府同意後才可辦
    理。四、將來成立營運管理委員會亦隨時接受台南市政府監
    督。五、如有未盡事宜，願接受台南市政府協調指示辦理。
    ：：」等語，且被上訴人並主張上訴人需繳付之租金，應按
    前臺灣省政府83年7月29日83府財五字第63152 號函之「臺
    灣省省有基地租金率調整方案」所公布實施之基地資金率計
    算等情，均係被上訴人對租賃內容設定條件及指定租金應適
    用之法規命令，並限制承租攤位相對人之權利行使，此亦與
    一般私法自治原則互有齟齬，則本件即存有相當之公法色彩
    。惟按我國關於行政訴訟與民事訴訟之審判，依現行法律之
    規定，係採二元訴訟制度，分由不同性質之法院審理。關於
    因公法關係所生之爭議，由行政法院審判，因私法關係所生
    之爭執，則由普通法院審判。行政機關代表國庫出售或出租
    公有財產，並非行使公權力對外發生法律上效果之單方行政
    行為，即非行政處分，而屬私法上契約行為，當事人或對之
    爭執，自應循民事訴訟程序解決，為司法院大法官會議釋字
    第448號解釋定有明文。（另大法官會議釋字第89號解釋文
    亦採相同見解，該案關於臺灣省放領公有耕地扶植自耕農實
    施辦法中，該耕地買賣契約當事人之一造為國家，且該契約
    亦限制相對人轉讓耕地之權利，當時最高法院即以此認此等
    放領行為應屬行政處分，普通法院並無審判權；惟行政法院
    則認此係國家立於私人地位與人民訂定買賣契約，應屬私法
    關係，非屬行政爭訟，迄至大法官會議釋字第八九號解釋始
    認定上開耕地放領事件之爭執，應由普通法院管轄等語。）
    依此，本件被上訴人雖係國家機關，惟其主張其係基於私人
    地位，將系爭土地出租予上訴人及其餘攤商，則因該租約所
    生之爭議，仍屬私法上之爭執，揆諸前揭大法官會議解釋文
    之說明，本院就本件訴訟即有審判權，合先敘明。
二、被上訴人起訴主張：
   1、緣被上訴人告於民國80年間，為開闢海安路地下街，拆除
      道路預定地上之攤販，經攤商陳情要求被上訴人提供土地
      供其自費興建商場，遂由被上訴人提供向前台灣省政府教
      育廳代管之系爭土地，出租與攤商興建「海安路臨時綜合
      商場」，租金數額之計算依照前臺灣省政府所規定租金計
      算方式核收，自87年7月以後，按當期土地申報地價總額
      （承租面積為38,647平方公尺，當期申報地價為每平方公
      尺新台幣（下同）9,000元）及年租金率計算（即不分使
      用分區，一律按收租當期土地申報地價年息百分之5計算
      後6折計收），並由各攤商依承租之攤位數（共規劃557
      個攤位）平均分攤，租金繳納方式，則由被上訴人開單，
      並由攤商於每年1月、7月分二期持向被上訴人繳納，即1
      月係繳交前年度7月至12月份租金，7月係繳交當年度1至6
      月份租金，故上開「海安路臨時綜合商場」每年應繳之租
      金數額為10,434,690元，由557個攤位平均分擔，每一攤
      位每年應繳之租金數額為18,734元，每期應繳租金數額為
      9,367元，租賃期間則係至海安路地下街商場皆興建完成
      或系爭土地欲興建學校之日止；上訴人為「海安路臨時綜
      合商場」之攤商之一，向被上訴人承租上開土地使用商場
      內市場區339-296號及中盤區339-527號二處攤位，並分別
      於84年10月23日、89年3月30日日簽立切結書，承諾願繳
      交租金，惟自88年1月1日起至92年12月31日止，編號
      339-296號攤位土地租金均未繳納，編號339-527號攤位則
      自92年1月起至同年6月份止之租金未繳納，合計未繳租金
      達103,037元，迄未繳交。
   2、被上訴人於82年間經攤商陳情提供土地供其等自費興建商
      場，當時之市長施治明遂批示提供系爭土地供攤商自費興
      建商場，並未表示係「無償」提供攤商使用，第三人黃石
      紅於83年8月3日亦曾代表全體攤商出具切結書予被上訴人
      ，承諾願繳交所使用上開土地之租金，顯見兩造確曾有租
      賃關係之意思表示合致，且系爭土地當時係省有地，被上
      訴人亦兼地方行政機關之地位，則上訴人於客觀上應可預
      期被上訴人將遵照上開法令規定辦理，故系爭租賃關係之
      租金數額客觀上亦屬可得確定，而被上訴人自84年間開始
      ，依照省政府公布之基地租金率，開單通知上訴人繳交，
      上訴人並就編號339-527號攤位之租金迄至91年底均有按
      期繳納，自難認兩造間就租金數額並無約定。為此爰依兩
      造租賃契約法律關係，聲明求為：上訴人應給付被上訴人
      103,037元，及自附表所示各筆金額之利息起算日起均至
      清償日止，按年息百分之5計算之利息等情。
三、上訴人則辯稱：其係海安路道路拓寬作為地下街使用之拆遷
    戶，由被上訴人於82年7月間權宜安置於系爭土地，並由被
    安置戶自行籌資興建「海安路臨時綜合商場」共557個商戶
    ，且當時上訴人等攤商之代表人黃石紅於82 年10月4日簽署
    切結書予被上訴人時，係表明被上訴人提供系爭土地是為了
    照顧攤商生活，且攤商亦願於地下街工程全部完成後或學校
    欲設立時，自行將所搭建於該土地之任何建物無條件拆除等
    語，此核與被上訴人工務局於83年核發給上訴人代表人黃石
    紅之建造執照上之附註文字相符，均足證系爭土地乃被上訴
    人無償提供予上訴人等攤商，作為暫時安置使用，故兩造自
    始並未就系爭土地簽訂任何租賃契約；其次，訴外人黃石紅
    雖於83年8月3日出具切結書表明願繳交所使用土地之租金，
    然是時海安路臨時綜合商場自治會代表業經改選為訴外人張
    清霖，故黃石紅已非攤商代表人，則黃石紅簽署上開切結書
    即未經上訴人等攤商之授權，對上訴人不生拘束力，至上訴
    人確曾於84年10月23日、89年3月30日簽署如被上訴人提出
    之切結書，惟該切結書乃由被上訴人統一印製之制式文書，
    且切結文義開始係表明「借用」，但後面文字卻又表明「願
    繳交所使用土地租金」等語，則該切結內容相互矛盾，益證
    雙方並無租賃之合意，況上訴人簽署之切結書並未表明租金
    數額，且上訴人實際使用之攤位面積與其他攤商使用坪數亦
    互有差異，但被上訴人卻逕以系爭土地全部攤位面積除以
    557 個攤位之方式，計算每個攤商個別應負擔之租金，則此
    種背於現狀之齊頭式給付租金，顯非上訴人所能同意，然租
    金之約定亦為租賃契約之重要要素，是以縱認上訴人表明願
    繳付租金，但雙方就租金數額既未達成合致之意思表示，則
    兩造自未訂定租約；再者，上訴人固有收受被上訴人於每年
    1 、7月開立之繳納9,367元之通知書，然該通知單上是記載
    繳納使用補償金，上訴人誤以為是繳納使用借貸費用，不知
    是繳納租金，因而就編號339-527號攤位有繳納該部分費用
    ，但非謂兩造就租金已有合意等語，資為抗辯，並聲明駁回
    被上訴人於第一審之訴。
四、兩造不爭執之事實：
   1、被上訴人於82年間，為開闢海安路地下街，拆除道路預定
      地上之攤販，經攤商全體籌組台南市○○路自救會，陳情
      要求被上訴人提供土地供其自費興建商場，被上訴人遂於
      82 年7月15日向自救會代表人黃石紅表明願提供系爭土地
      供自救會之攤商興建「海安路臨時綜合商場」，惟交付系
      爭土地之條件為臨時商場內之建物，應於地下街工程全部
      完成後無條件拆除，如有未盡事宜，願依照被上訴人函文
      辦理，絕無異議，此外，使用系爭土地所需一切費用需由
      攤商全數支付等語。而自救會代表人黃石紅則於82年10月
      4 日出具承諾書，承諾願於地下街工程全部完成後或學校
      設立時，自行將所搭建於系爭土地上之任何建物無條件拆
      除等語。
   2、嗣被上訴人先後於82年11月4日、82年12月16日函詢系爭
      土地管理機關即前台灣省政府教育廳，謂其因安置海安路
      被拆除戶，使用該廳經管之系爭土地作為商場使用，請惠
      予同意以借用該土地方式辦理。然前台灣省政府教育廳隨
      即於82年11月26日、82年12月29日二度函覆稱：被上訴人
      借用系爭土地一事，核與該廳經管學產土地之「有償租用
      」、「有償撥用」規定不符，無法同意等語。被上訴人遂
      於83年8 月3日要求訴外人黃石紅簽署切結書，表明其代
      表全體商戶於系爭土地上興建海安路臨時綜合商場，因申
      請臨時使用執照需要，承諾：「於該商場攤位編定後一個
      月內督促各攤位繳交切結書：切結內容為一、願繳交所使
      用土地租金。二、如不繳交海安路地下街預收租金者，絕
      不進入本商場營業，並願將該店鋪交由台南市政府全權處
      理絕無異議。三、於海安路地下街完成或該地欲建校時願
      無條件自行拆除，本商場之所有地上物並交回土地，逾期
      不拆者，同意由台南市政府強制拆除，並願負擔所需拆除
      費用，絕無異議。」等語，被上訴人並待黃石紅出具上開
      切結書後，即發函同意發給商場之臨時建築使用執照。
   3、而海安路臨時綜合商場自治會於使用執照核准後，隨即規
      劃557個攤位，上訴人則係使用上開商場內市場區編號
      339-296號及中盤區編號339-527號二處攤位，並分別於84
      年10月23日、89年3月30 日簽署切結書，切結：「一、願
      繳交所使用土地租金。二、不在本商場搭建任何建物。三
      、該攤位不得任意轉讓轉租，但若要名義變更者，需提正
      當理由送經台南市政府同意後才可辦理。：：五、如有未
      盡事宜，願接受台南市政府協調指示辦理。：：」等語，
      而該切結書嗣後並經法院認證。惟上訴人於簽署上開切結
      書後，就編號339-296號攤位部分並未繳交任何租金，至
      編號339-527號攤位部分，上訴人僅92年上半年未繳付租
      金，其餘均有按期繳納土地租金予被上訴人。
   4、上述兩造不爭之事實，有被上訴人於原審提出之陳情書一
      份、台南市政府82年7月15日82南市工土字第93258號函、
      82 年11月4日南市工土字第120933號函、82年12月16日南
      市工土地第129802號函各一份、前台灣省政府教育廳82年
      11 月26日82教總字第93679號函、82年12月29日82教總字
      第103293函各一份、黃石紅於83年8月3日出具之切結書一
      份、台南市政府83年8月9日南市工土字第25948號函一份
      、上訴人簽署之切結書及法院認證書各二份等影本，及上
      訴人於原審提出之黃石紅於82年10月4日出具之承諾書、
      臺南市政府工務局於83年間核發之建造執照一份等影本為
      證，堪信為真實。
五、茲兩造有爭執者厥為：雙方是否有就系爭土地上關於上訴人
    所使用市場區編號339-296號及中盤區編號339-527號二處攤
    位達成租賃之合意？經查：
   1、依兩造均無爭執之台南市政府82年7月15日82南市工土字
      第93258 號函及訴外人黃石紅於82年10月4日出具之承諾
      書觀之，被上訴人提供系爭土地供台南市○○路自救會攤
      商興建商場，主要係為因應該自救會之陳情，以安置海安
      路攤商之拆遷戶，且當時被上訴人冀求自救會代表人黃石
      紅允諾之事項，亦僅限於自救會之攤商應於海安路地下街
      工程全部完成後或學校欲設立時，自行將所搭建於該土地
      之任何建物無條件拆除而已。除此之外，無論為被上訴人
      之函文或台南市○○路自救會代表人黃石紅出具之承諾書
      ，即無任何文義足以清楚解讀為雙方有就系爭土地訂定租
      賃契約之要約或承諾之意思表示；其次，另依被上訴人提
      出之台南市政府82年11月4日南市工土字第120933號函、
      82年12月16日南市工土地第129802號函各一份、前台灣省
      政府教育廳82年11月26日82教總字第93679號函、82年12
      月29日82教總字第103293函各一份等往來函文內容觀之，
      顯見被上訴人於同意海安路自救委員會之攤商使用系爭土
      地時，確實係以無償借用之方式為之，否則若被上訴人於
      同意借用系爭土地之初，有與自救會之攤商為締結租賃契
      約之意思表示，當無被上訴人數度向前台灣省教育廳請求
      無償借用系爭土地之函文（亦即管理機關不同意代管機關
      之無償使用系爭土地，乃在其意料之外，遂再度編具理由
      請求同意，又雖上開台灣省政府教育廳及被上訴人間之往
      來函文，只是機關間之釋示函文，與兩造間私法上租賃關
      係成立與否無涉，但從函文意旨已可清楚得知被上訴人意
      欲將系爭土地無償交由台南市○○路自救會使用，而被上
      訴人此等意思表示復可推知即為被上訴人於82年7月15日
      時對台南市○○路自救會代表人黃石紅所為之意思表示）
      。參以上訴人復於原審提出被上訴人亦無爭執之教育部93
      年10月25日部授教中（總）字第0930593136號函影本一紙
      ，而該函文說明欄第二項亦明白表示：精省前學產土地出
      租之作業程序，依規定應由申請人填具申請書，由代管機
      關查核簽註後，轉送管理機關之教育廳核准使得為之。詎
      被上訴人於82年間為安置海安路臨時綜合商場攤商，未依
      照上開作業程序辦理，逕自提供系爭土地為臨時商場用地
      ，實未盡代管之責等語，而被上訴人既為地方行政機關，
      復為系爭土地之代管機關，又焉能諉為不知前開省有土地
      出租之行政程序事項？今被上訴人既反於前開程序而逕將
      系爭土地交由台南市○○路自救會使用，益證被上訴人於
      提供系爭土地之初，確無與海安路自救會攤商締結租約之
      意思。是上訴人辯稱於被上訴人同意渠使用系爭土地時，
      係無償借用，並無與之約定成立租賃關係等語，尚非虛構
      。
   2、次查，被上訴人於前台灣省政府教育廳不同意無償借用系
      爭土地後，曾於83年8月3日責成訴外人黃石紅簽署如前開
      兩造不爭執事實第2項所示之切結書一節，已如前述。惟
      查，訴外人黃石紅雖曾任海安路自救委員會主任委員，並
      為其後台南市○○路臨時綜合商場籌備委員會主任委員，
      且經委員會組織推舉其為商場代表人等情，亦有被上訴人
      於原審提出之83年7月18日申請報備書、海安路臨時綜合
      商場管理委員會83年7月6日第37次臨時會議記錄各一份附
      卷可稽（見原審卷第89至92頁），然台南市○○路臨時綜
      合商場隨後已改選其代表人為訴外人張清霖，其中該商場
      於83年8月4日召開之第1屆第2次會議記錄，亦表示：「一
      、主席致詞：最近使用執照即將核准，並催促黃前主委（
      即訴外人黃石紅）至市府辦理使用執照手續‧‧‧」等語
      ，有被上訴人於原審提出之通知書、台南市○○路商場自
      治代表會第1屆第2次會議紀錄影本各一份在卷可證（見原
      審卷第79至84頁）。是綜前觀之，縱認台南市○○路臨時
      綜合商場籌備委員會（或其後成立之商戶代表自治會）為
      非法人團體，且其設立之初之代表人確為訴外人黃石紅，
      惟其嗣後因該團體成員之改選，已由訴外人張清霖接任，
      至訴外人黃石紅於代表人改選後，僅例外被授權代理該商
      場向被上訴人申請核發商場之使用執照，則基於例外排除
      其餘之原則，其代理權限當然不包括授權範圍以外之事項
      。是其尚難認已取得代理商場內之攤戶與被上訴人成立租
      賃契約之代理權，況被上訴人同意上訴人使用系爭土地之
      初，並未約明係以租賃之方式為之，係因事後省教育廳不
      同意無償借用，被上訴人始於83年8月3日要求訴外人黃石
      紅出具切結書，則於訴外人黃石紅出具上開切結書之前，
      即於83年7月18日由黃石紅向被上訴人申請報備為商場代
      表人時，當時商場之攤商主觀上應無有與被上訴人成立租
      賃契之認知，自無可能於推舉黃石紅為商場代表人之同時
      ，亦授與其代表攤商與原告訂立租約之代理權，且依該切
      結書所載，係訴外人黃石紅切結承諾將於該商場攤位編定
      後一個月內督促各攤位繳交內容含有「願繳交使用土地租
      金」等之切結書，並非是其代表全體攤商直接出具願繳交
      使用土地租金之切結書，況若訴外人黃石紅已有代理（或
      代表）權，又何需其再督促各攤商繳交切結書，顯見被上
      訴人當時亦不認為訴外人黃石紅有代表全體攤商簽訂租約
      之權。此外，被上訴人始終未能舉證證明訴外人黃石紅於
      83 年8月3日出具切結書時，上訴人已有授與成立租賃契
      約代理權之明示意思表示，或上訴人有其他舉動或情事足
      以推知有授權之意思，則被上訴人主張訴外人黃石紅於83
      年8 月3日出具切結書，已有代表全體商戶與之成立租賃
      契約之合意，尚不足採。而上訴人抗辯訴外人黃石紅無代
      其與被上訴人成立租約之權，尚非無據。
   3、雖訴外人黃石紅於83年8月3日出具切結書時，未代表上訴
      人與被上訴人成立租賃契約，然上訴人事後於84年10月23
      日、89年3月30日確曾依前開訴外人黃石紅對被上訴人所
      出具之承諾內容，另出具切結書，表明願繳交所使用土地
      租金，並願會同將該切結書至法院認證，嗣亦經本院認證
      在案等情，復如前述，而該切結書既係訴外人黃石紅基於
      被上訴人之要求，轉向上訴人要求出具之切結書，上訴人
      對海安路臨時綜合商場市場區編號339-296 號、中盤區編
      號339-527號攤位係其使用之事實亦不爭執，則上訴人於
      出具該切結書時，對使用系爭攤位須給付租金之對價乙情
      ，自不能諉稱不知，上訴人既有使用被上訴人提供之系爭
      土地，復表示願繳納使用上開攤位之租金，則兩造就系爭
      土地已有成立租賃契約之意思表示合致，應堪認定。乃上
      訴人另執此切結書起始文字曾提及「借用」二字與該切結
      書內具體切結內容之文義不符，逕抗辯切結書內容矛盾云
      云，顯係曲解切結文意，實無足取。又上訴人另抗辯：被
      上訴人每年度均有自行編列預算向系爭土地管理機關即教
      育部繳付使用該土地之補償金，益證雙方就系爭土地應為
      使用借貸無疑等情，並提出前揭教育部93年10月25日函文
      一份為證，然查，前開函文僅係說明被上訴人因係系爭土
      地之代管機關及侵權行為機關，故被上訴人本應就其無權
      占用系爭土地之行為（即未經省教育廳之核准，擅自提供
      系爭土地作為臨時商場用地，並擅發建照及臨時使用執照
      等）對系爭土地之管理機關負損害賠償責任，從而管理機
      關即教育部自得向被上訴人追收使用系爭土地之補償金。
      但被上訴人即便就其使用系爭土地行為而需對管理機關負
      起相關之賠償責任，仍與兩造間究係訂定何種契約關係毫
      不相關，此乃源於債之相對性，亦即債之關係（例如基於
      契約、無因管理、不當得利、侵權行為等是）既為特定人
      間相互之關係，自不及於債之關係以外之第三人，是上訴
      人自無從援引被上訴人對訴外人教育部所負之責任，逕以
      詮釋其與被上訴人間之法律關係，故上訴人前揭辯解，亦
      無從解免兩造間即非租賃關係。
   4、又「臺灣省省有基地租金率調整方案」，業經台灣省政府
      於83年7月29日以83府財字第63152號函示各縣市政府辦理
      在案等情，有被上訴人提出之臺灣省政府公報83年秋字第
      29期載明可稽，依該方案，省有基地每年之租金率，除有
      優惠事項，按應繳租金率6折計收外，不分使用分區，一
      律按收租金當期土地申報地價年息百分之5計收，故雖上
      開上訴人出具之切結書未載明租金之數額與租金繳納之期
      限，然系爭土地既係前臺灣省教育廳經管之省有學產土地
      ，復因省教育廳不同意被上訴人無償借用系爭土地予上訴
      人使用，轉而要求訴外人黃石紅承諾督促上訴人出具願繳
      納租金之切結書，上訴人並因黃石紅之要求，出具上開切
      結書承諾願繳納租金，則上訴人對被上訴人將依上開公布
      之租金率計收租金，並依臺灣省政府規定之繳納期限即每
      年1、7月催收半年租金乙情，應可預期，難謂兩造無關於
      租金數額及期限之意思合致。雖上訴人抗辯：在海安路臨
      時綜合商場內之攤商所使用坪數互有不同，但本件租金之
      計算方式卻逕以整個攤位總面積除以全部攤商數557個，
      因而計算每個攤商應負擔之租金，則此種齊頭式給付租金
      之方式，顯非上訴人所能同意，益證雙方對租金絕無合意
      云云，惟查，被上訴人於82年間係將系爭土地交由海安路
      自救會使用，事後再由自救會籌組之海安路臨時綜合商場
      自治會自行規劃出557個攤位，其間並包含商場內之景觀
      設備、行人走道、汽機車停車位等公共設施之空間陳設等
      情，亦如前述，則上訴人既願受分配系爭土地內之攤位，
      並使用商場內之其他公共設施，進而切結願給付使用該土
      地之租金，又何以於使用商場設施多年後，抗辯其縱需給
      付之租金，亦僅限於其個人占有且可排他使用之範圍為之
      ？況且，上訴人自簽署切結書後，就被上訴人於每年1、7
      月間對編號339-527號攤位所寄交予上訴人之繳付當期租
      金9,367元之通知書，均無異議，並按期繳納（除92年上
      半年以外）等情，已如前述，益證兩造就本件租金之計算
      方式與期限，確有意思表示之合致。是上訴人前揭抗辯，
      洵無足採，故縱上開切結書未載明關於租金之數額，亦不
      影響兩造間租賃契約成立之事實。
   5、再按給付有確定期限者，債務人自期限屆滿時起，負遲延
      責任，而遲延之債務，以支付金錢為標的者，債權人得請
      求依法定利率計算之遲延利息，民法第229條第1項、第
      233條第1項分別定有明文。被上訴人主張系爭土地租金數
      額之計算，係依照前臺灣省政府所規定租金計算方式核收
      ，自85年7月起，按當期土地申報地價總額（承租面積為
      38,647平方公尺，當期申報地價為每平方公尺9,000元）
      及年租金率計算（即不分使用分區，一律按收租當期土地
      申報地價年息百分之5計算後6折計收），並由各攤商依承
      租之攤位數（共規劃557個攤位）平均分攤，租金繳納方
      式，則由被上訴人開單，並由攤商於每年1月、7月分二期
      持向原告繳納，即1月係繳交前年度7月至12月份租金，7
      月係繳交當年度1至6月份租金，故上開「海安路臨時綜合
      商場」每年應繳之租金數額為10,434,690元，由557個攤
      位平均分擔，每一攤位每年應繳之租金數額為18,734元，
      每期應繳租金數額為9,367 元，上訴人向被上訴人承租上
      開土地使用商場內市場區編號339-296 號、中盤區編號
      339-527號二處攤位，惟自88年1月1日至92年12 月31日止
      ，共計應繳租金103,037元（編號339-527號攤位部分，僅
      92年上半年未繳），卻迄未繳交之情，有被上訴人所提出
      之地價謄本、臺灣省政府公報83年秋字第29期所載台灣省
      政府83年7月29 日83府財五字第63152號函、租金計算式
      各一件可據，被上訴人上開關於上訴人欠繳租金數額之主
      張，自屬有據。
六、綜上所述，雖被上訴人於82年間提供系爭土地供上訴人在內
    之攤商設置海安路臨時綜合商場使用時，未言明係以租賃方
    式為之，且確係以無償使用之方式，同意渠等使用，而訴外
    人黃石紅於83年8月3日出具切結書時，亦無從認其有代表上
    訴人訂立租賃契約之代理權，難認兩造於當時已成立租賃契
    約，惟上訴人嗣於84年10月23日、89年3月30日先後出具當
    時訴外人黃石紅承諾原告將督促攤商出具願繳納使用土地租
    金等相同內容之切結書時，客觀上已足使人認兩造間之租賃
    契約已成立。從而，被上訴人本於租賃契約之法律關係，請
    求上訴人給付租金103,037元，及如附表所示之利息起算日
    起至清償日止，按年息百分之5計算之利息，為有理由，應
    予准許。又，就第427條第1項訴訟適用簡易程序所為被告敗
    訴之判決，應依職權宣告假執行，民事訴訟法第389條第1項
    第3款定有明文。是則原審判命上訴人如數給付，並依職權
    宣告假執行，於法並無不合。上訴意旨指摘原判決不當，求
    予廢棄改判，為無理由，應予駁回其上訴。
七、據上論結，本件上訴為無理由，依民事訴訟法第436條之1第
    3項、第449條第1項、第78條，判決如主文。
中　　華　　民　　國　　94　　年　　8 　　月　　16　　日
                  民事第一庭    審判長法　官　周素秋
                                      法　官　林逸梅
                                      法　官　林彥君
以上正本證明與原本無異
本判決不得上訴
中　　華　　民　　國　　94　　年　　8 　　月　　16　　日
                                      書記官　莊淑雅
